最高法院刑事判決　　　　　　一○○年度台上字第四二四六號
上　 訴　 人　台灣高等法院花蓮分院檢察署檢察官
上訴人即被告　陳金傳
選 任辯護 人　方智雄律師
上列上訴人等因被告業務過失致人於死案件，不服台灣高等法院
花蓮分院中華民國九十九年四月二十一日第二審更審判決（九十
八年度上更(一)字第七一號，起訴案號：台灣花蓮地方法院檢察署
九十五年度偵字第二一六○號），提起上訴，本院判決如下：
    主  文
上訴駁回。
    理  由
按刑事訴訟法第三百七十七條規定，上訴於第三審法院，非以判
決違背法令為理由，不得為之。是提起第三審上訴，應以原判決
違背法令為理由，係屬法定要件。如果上訴理由書狀並未依據卷
內訴訟資料，具體指摘原判決不適用何種法則或如何適用不當，
或所指摘原判決違法情事，顯與法律規定得為第三審上訴理由之
違法情形，不相適合時，均應認其上訴為不合法律上之程式，予
以駁回。本件檢察官上訴意旨略稱：(一)、「犯罪所生之危險或損
害」、「犯罪後之態度」均為科刑輕重之審酌標準。第一審判決
除論述被告陳金傳之過失程度外，並以「被告係崇德站副站長，
其違背業務上應注意之事項，肇致本件事故，核其所為，係犯刑
法第二百七十六條第二項之業務過失致人於死罪。被告以一個業
務過失行為肇致五人死亡，係以一行為觸犯數罪名，應依舊刑法
（指修正前刑法）第五十五條之規定，從一重處斷。爰審酌火車
為大眾運輸工具，被告身為崇德站副站長，應負有高度注意義務
以確保相關人等之安全，然其因一時疏忽肇致五名同事喪命，該
五人之家庭原本均健全並仰賴各該人維持家計，因此事故導致五
個家庭破碎，其因疏失造成之損害實在甚鉅，然被告於案發後不
僅未循正途即積極彌補所犯造成之損害、尋求被害人家屬的諒解
，反而逃避責任、矢口否認犯行，自以為掩蓋事實真相即可推卸
其責，態度實不足取，另審酌被害人劉興仁對本件事故發生亦同
負有未設置瞭望員之業務過失等一切情狀，量處如主文所示之刑
」。詳論被告「犯罪所生之損害」及其「犯罪後之態度」。然原
審判決，僅就被告之過失程度為詳細之論述，以「原審（指第一
審）漏未審酌被害人劉興仁於本件事故實應負絕大部分之過失責
任，相對而言，被告於本件事故僅應負次要之過失責任，其過失
程度顯較劉興仁輕微之事實」為減輕被告刑度之理由。就「犯罪
所生之危險或損害」、「犯罪後之態度」部分，僅以「其以一業
務過失行為造成五位台鐵工作同仁死亡，當亦為其所不願見」幾
語帶過，未調查有無和解及被害人家屬之意見，自屬理由不備。
(二)、原判決復以「檢察官以原審（指第一審）量刑過輕為由，提
起上訴，依上論述，被告於本件僅應負較輕微之過失責任之結論
，其上訴請求再酌重量刑，亦無理由」。然台灣花蓮地方法院檢
察署之上訴理由長達十一頁，除就被告之過失程度外，另就被告
「犯罪後之態度」及對台灣鐵路管理局行車保安委員會之意見均
論述及之。原判決僅載「檢察官以原審量刑過輕為由，提起上訴
」一語，而未就上訴理由所載各有關認事用法之請求為採駁之說
明，亦屬理由不備云云。上訴人即被告（下稱被告）陳金傳上訴
意旨略稱：(一)、前次發回更審意旨已指示：「刑法上之過失犯，
必須危害之發生，與行為人之欠缺注意，具有因果聯絡關係，始
能成立。至行為人之過失，與被害人自己之過失，併合而為危害
發生之原因時，雖不能阻卻其犯罪責任，但如僅被害人之過失為
發生危害之獨立原因，而行為人縱有過失，惟與該項危害發生之
因果關係，已失其聯絡者，尚難令負刑法上過失之責。……劉興
仁等人員在上開時間、地點施工，依規定是否應指派瞭望員、設
立穩固之工作牌及臨時鳴笛牌，此規定能否因上訴人（被告，下
同）允諾劉興仁幫忙彼等『看一下』而得免於遵守，倘劉興仁等
當時按規定指派瞭望員，設立穩固之工作牌及臨時鳴笛牌，則10
73次自強號列車駛近上開路段時，縱上訴人未以無線電或其他方
式通知，劉興仁等施工人員是否能提前發現或被發現，並及時避
讓而免於被撞擊，即有欠明瞭。因此攸關本件肇事事故之發生，
劉興仁等施工人員是否有過失，上訴人之過失責任是否因彼等過
失行為之介入，而得以免除或減輕，自應予究明」。而被告在原
審已辯解：死者不遵守火車交通安全規則，未指派瞭望員及設置
警示牌為本件肇事之主要原因，被告有無使用無線電話通知死者
，已非本件肇事之原因。乃更審判決對前次發回意旨，及被告之
前揭辯解，均未置理，有理由不備之違法。(二)、行政院勞工委員
會北區勞動檢查所之災害檢查報告記載，據林永基稱：「當時10
73車次之自強號快車要通過崇德站，而工務段領班說車快來了，
列車不會走西正線，走東正線。之後，我們於崇德站西正線 14A
道岔處開始工作，其中一位作業人員叫我去拿工具（零件），我
起身轉過去，列車就到，事故就發生了」。林永基於偵查中並證
稱：「我們當時都蹲在鐵道上工作，是班長說火車是從東線來，
他也發生意外」。顯然劉興仁等施工人員，事先知道1073次列車
接近（按劉興仁係誤以為列車仍行駛慣行之東正線，不知已改行
西正線）。另交通部台灣鐵路管理局行車保安會之復函記載：「
第1073次列車接近崇德站時，列車司機員用無線電向崇德站值班
站長陳金傳傳達列車接近崇德站之對話，帶有無線電通話機之劉
興仁如依本局站，無線電話使用規定辦理，理應可以接收到列車
接近之訊息」。又交通部台灣鐵路管理局頒行「安全衛生工作守
則」亦規定：道班施工人員務必攜帶工作時段列車時刻表。列車
駛近及通過時，在路線上工作人員應即避讓。應躲避在工作線之
旁側，不得避向兩線之間，或鄰線軌道上。施工人員發現列車駛
抵臨時鳴笛牌處時，應即互相呼喚，即時攜帶工具避開路線。可
見劉興仁等施工人員並非不知列車接近而受害，而係未依規定避
讓列車所致。原審蔑視前開重要事實，仍以被告未將1073次列車
接近崇德站之訊息通知劉興仁等施工人員，作為被告應負業務過
失致人於死罪責之主要依據，對於前次發回意旨，仍未審酌，有
判決不載理由之違法。(三)、當日劉興仁等人申請施工許可證之地
點為和仁站至崇德站之東正線（如上訴理由狀附圖紅色線標示處
），但肇事地點為崇德站至新城站（如上訴理由狀附圖）藍色線
標示西正線處（按劉興仁向被告申請之施工地點為西正線之「12
BT」區，並非東正線）。可知劉興仁等施工人員臨時變更施工地
點，自應重新申請施工許可證，但劉興仁等施工人員未重新申請
施工許可證，被告自無從知悉其施工處所，更無從注意管控列車
。原判決雖認定劉興仁曾口頭向被告申請，但依交通部台灣鐵路
管理局行車實施要點第四十六條第一項第一款規定「因施行路線
或電車線工事須隔斷中途路線時，施工負責人應預先在工地裝置
電話機，並依左列規定辦理：一、於指定之列車通過後，取得前
、後方站長同意後施工。」亦即，劉興仁除須經擔任崇德站值班
站長之被告同意外，尚須獲得新城站值班站長之同意隔斷，但劉
興仁並未向新城站申請路線隔斷（按劉興仁有無向新城站申請，
與本件肇事無涉）。可見劉興仁等施工人員未遵照前開規定辦理
路線隔斷，擅自在軌道上施工，實在膽大妄為，何能責怪被告。
況交通部台灣鐵路管理局行車保安會復函亦認為「劉興仁是應負
本件肇事之絕大部分責任」。再依前揭行車實施要點第四十七條
規定「前、後方站長如遇中途路線隔斷或斷電時，應依左列規定
辦理：一、站長接到施工負責人隔斷路線之申請時，應行取得行
車調度員同意後，始得轉知。」則列車行駛東正線或西正線，係
由行車調度員主控，被告無權干預。本件1073次列車改走西正線
，不走東正線，係由行車調度員決定，被告無權過問，即不屬被
告之權責。原判決因此認定被告之肇事責任輕微，僅量處有期徒
刑一年，減為有期徒刑六月，並諭知易科罰金之折算標準，被告
尚可勉強忍受。檢察官竟提起上訴，請求加重刑期，則屬不明事
理，無法苟同。(四)、交通部台灣鐵路管理局行車保安會函記載：
「欲進入鐵路沿線施作工程時，無論計劃性或臨時施工，皆須依
本局頒布之『交通部台灣鐵路管理局路線隔斷及路線封鎖須知』
之規定，於施工前施工負責人應填寫『路線隔斷封鎖紀錄簿』向
值班站長提出申請，俟值班站長轉報調度員同意後，由值班站長
填發『施工許可證』，施工負責人必須拿到『施工許可證』始得
通知施工人員施工」。本件施工負責人劉興仁，於施工前未填寫
「路線隔斷封鎖工作紀錄簿」，亦未取得（應由被告填發之）「
施工許可證」，即率領施工人員進入肇事地點施工。施工期間又
未依規定在工地兩端各五百至七百公尺處設立臨時鳴笛標及指派
瞭望員，俾列車駛近時，能立即通知或藉由列車鳴笛使路線上工
作人員即時避讓。劉興仁復誤導其餘四名施工人員，謂「列車不
會走西正線」，致被1073次列車輾斃，劉興仁應負肇事之絕大部
分責任，理應判決被告無罪，始符合事實與公平。另依交通部台
灣鐵路管理局函記載「鐵路沿線施工，施工單位應依規定做好防
護工作，副站長並無通知之義務」。原判決顧忌檢察官上訴及受
難人數多達五名，仍固執成見，且置前揭函示於不顧，自行認定
被告有通知劉興仁等施工人員避讓之義務，並以被告疏未通知，
判決被告有罪，有判決不載理由之違法云云。
惟查：原判決綜合全案卷證資料，本於事實審法院採證認事之職
權，認定被告係交通部台灣鐵路管理局花蓮運務段崇德站副站長
，為從事業務之人。其於民國九十五年三月九日上午八時至翌（
十）日上午八時，擔任值班時，因崇德站之控制板於九十五年三
月九日上午十一時許，發現「12BT」區（含西正線及西副線）之
號誌機，亮起故障燈，乃以電話通知花蓮電務分駐所（下稱電務
所）人員前往維修。經電務所技術助理徐慶鴻、基層技術員陳映
廷至「12BT」區域之14A 轉轍器前方，暫時排除故障後，認尚需
作檢測以徹底修復，遂先以無線電通報被告，並向電務所助理工
務員陳富坤報告上情。陳富坤遂與花蓮工務分駐所（下稱工務所
）技術領班劉興仁聯絡，請其至現場察看應如何徹底修復。經劉
興仁察看後，通知電務所人員應於翌（十）日凌晨零時至現場更
換鐵路絕緣板，並請該所派員攜帶工具至現場配合施工，陳富坤
乃派遣該所技術助理巫允正、臨時約僱員林永基，會同工務所人
員施工。被告知悉前揭故障，僅係暫時排除，尚未完全修復，仍
有再行維修之必要。九十五年三月十日凌晨零時十五分許，劉興
仁率同工務所技術助理劉振富、盧鐵舟、曾楊金生及電務所之巫
允正、林永基等人前往「12BT」區施工前，先至值班站長室向被
告報告，「『12BT』軌道絕緣板有問題，我配合電務人員去處理
」，被告答稱「知道了」。此時，被告已知悉劉興仁率同技術人
員前往「12BT」區施工，另和仁站至崇德站間、新城站至北埔站
間（從北往南各站，依序為和仁、崇德、新城、北埔），因工務
所欲自九十五年三月九日晚上十一時起進行東正線匝道施工，和
仁站至崇德站施工至九十五年三月十日清晨六時止、新城站至北
埔站施工至九十五年三月十日清晨五時五十分止，綜合調度所之
調度員於上開時段，已將前揭區段○路之東正線封鎖，僅餘西正
線可供通行。被告知悉崇德站至新城站間，列車慣行東正線，但
因上開匝道施工關係，必須改道，經綜合調度所之調度員李坤修
通知被告，已聯絡好新城站副站長後，被告即依「台灣鐵路管理
局中央控制區間就地控制設備使用須知」規定，於上開時段，就
地控制燈號，使列車於匝道施工期間依燈號指示，在崇德站至新
城站間捨平日慣行之東正線，改行駛西正線（按「12BT」區即在
西正線上）。被告既就地控制燈號，使列車改行駛劉興仁等人正
在施工之西正線，即應依運轉規章之「路線隔斷及路線封鎖須知
」第十六點規定告知劉興仁，列車於前揭時段改行駛西正線。前
揭情形，並無不能注意情事，被告竟疏未告知劉興仁，致劉興仁
誤以為列車仍行駛慣行之東正線，而率同劉振富、盧鐵舟、曾楊
金生、巫允正、林永基等人，前往「12BT」區施工。劉興仁等人
抵達施工地點後，劉興仁再以無線電呼叫被告，通知被告「我們
現在開始工作，幫我們看一下」，被告於無線電中回稱「好」。
劉興仁因便宜行事，既未依規定先取得施工許可證，復未遵行相
關工作守則，於夜間作業時，指派瞭望員負責瞭望警戒，亦未於
施工地點兩端各五百至七百公尺處設立穩固之工作牌及臨時鳴笛
牌，並隨工作進度作適當之移動，即逕行施工。被告已知悉劉興
仁等人在西正線之「12BT」區施工，則於列車經過時，即應以無
線電通知施工人員，使得以注意及避讓。至九十五年三月十日凌
晨一時三分許，機車長江興海駕駛1073次自強號列車進入崇德站
時，被告在客觀上並無不能注意或不能通知情事，竟疏未通知劉
興仁或江興海注意，即就地控制燈號，使慣行東正線之列車，改
行西正線。當時在西正線「12BT」區施工之劉興仁，則誤以為列
車仍行駛慣行之東正線，致江興海於同日凌晨一時五分許駕駛10
73次自強號列車行經「12BT」區之14A 轉轍器處時，撞擊正在施
工不知避讓之劉興仁、劉振富、盧鐵舟、曾楊金生、巫允正等五
人，造成劉興仁因顱內及胸腹腔內出血、劉振富因外傷性休克、
盧鐵舟因出血性休克、曾楊金生因外傷性休克、巫允正因顱內及
胸腔內出血，均當場死亡，林永基適因離開軌道拿取零件，而倖
免於難等情。因而撤銷第一審判決，依有利於上訴人之行為時法
及想像競合犯規定，從一重改判論處被告從事業務之人，因業務
上之過失致人於死罪刑（並依中華民國九十六年罪犯減刑條例規
定予以減刑），已依據卷內資料，說明其所憑之證據及認定之理
由。對於上訴人所為之辯解，併已敘明：前揭事實，業據證人徐
慶鴻、陳映廷、陳富坤、林永基、江興海、鍾添財、劉金生等人
證述綦詳，並有道路交通事故現場圖、檢察官相驗筆錄、檢察官
履勘筆錄、法醫驗斷書、相驗屍體證明書、現場照片、相驗照片
、崇德站列車到開時刻紀錄表、電務所值日夜班紀錄表、九十五
年三月十日1073次列車事故路線封鎖及行駛路線資料、無線電對
講譯文、路線隔斷封鎖工作紀錄簿、電務所工作日誌、工務所工
作日記簿、崇德站站務日誌及無線電對講錄音帶等在卷可稽。被
告對於前揭事實之經過，均無異詞，其雖否認有過失責任，辯稱
本件是劉興仁未依規定先取得（應由被告填發之）施工許可證，
復未遵行作業守則指派瞭望員警戒，亦未設立工作牌、臨時鳴笛
牌等措施，致發生車禍，其過失責任在劉興仁云云。然而：(1)新
城站副站長鍾添財證述，當日約凌晨零時二十分許，（從無線電
）聽到崇德道班班長劉興仁以無線電話呼叫崇德站值班副站長陳
金傳（被告），詢問被告「我們可以進去嗎（指進入鐵路路線施
工）」。至凌晨一時許，從無線電中聽到司機員喊，崇德站路線
上怎麼那麼多人，撞到人了。事故後伊打電話給被告，被告稱「
崇德道班稱要去換絕緣片只要十分鐘就好，怎知道會出事情」等
語。另工務所技術副領班劉金生亦證述，（在無線電中）有聽到
劉興仁與被告以無線電交談，劉興仁問「我可不可以開始做」，
被告答稱「可以做」。且依先前慣例，有以口頭提出申請情形。
又1073次列車司機員江興海證述，事故地點在蘇新站起約五十八
公里二百公尺彎道轉直線處，號誌均正常，機務段有電報通知東
正線封鎖，當時之號誌係行駛西正線。事故發生後立即停車，以
無線電呼叫崇德站，詢問路線上為何會這麼多人，崇德站副站長
陳金傳（被告）稱「工務段正在修絕緣板不會影響行車」，伊回
稱「人都撞到了還不影響」。被告則回復，伊知悉維修之事，因
施工人員未以書面申請，故未依規定掛封鎖牌，當時以為祇要十
幾分鐘就可修好，但發生事故時已修了四十幾分鐘。依上證述，
足證劉興仁於施工前，係以口頭向被告申請前往故障地點維修，
被告確於事故前，知悉劉興仁等人在該處施工。(2)被告於警詢時
已坦承，劉興仁確於當日零時十五分許告知「12BT」區絕緣有問
題，欲配合電務人員前往處理。因劉興仁稱不影響行車，故未通
報（按當時劉興仁誤以為列車仍行駛慣行之東正線，不知因匝道
施工，已改行「12BT」區之西正線），依規定如有佔據軌道施工
，影響行車安全即要向調度室報告等語。依其供述，可知當時負
責值班之被告，確實知悉劉興仁率同施工人員，前往西正線之「
12BT」區維修，但未要求劉興仁應依規定程序以書面申請，並經
核准後方得施工（劉興仁僅以當時慣行之便宜方式，口頭向被告
申請）。又和仁站至崇德站間、新城站至北埔站間，因東正線匝
道施工，自九十五年三月九日晚上十一時起，分別至翌（十）日
清晨六時或五時五十分止，改行西正線，已依規定核准、通報、
封鎖，並由被告就地控制燈號，使列車在崇德站至新城站間捨平
日慣行之東正線，改行劉興仁等人正在「12BT」區施工之西正線
。九十五年三月十日凌晨一時三分許，江興海駕駛1073次自強號
列車進入崇德站時，被告竟疏未通知劉興仁或江興海注意，而仍
就地控制燈號，使慣行東正線之列車，改行劉興仁等人正在施工
之西正線，致發生本件嚴重車禍。被告自有過失，且有相當因果
關係。(3)依交通部台灣鐵路管理局安全衛生工作守則第四章第三
節規定，「在路線上工作時，應在工作地點兩端各五百至七百公
尺處設立穩固之工作牌及臨時鳴笛牌，並隨工作進度移動，工作
停止或中午休息時應將該牌拆除或隱蔽，以維該牌之權威性，並
注意該牌不得侵入建築淨空，妨礙列車安全運轉。」在夜間作業
時，「應指派瞭望員，並視實際需要加派中繼瞭望員，不能因人
手不足而疏忽，……。」又當時在場之林永基於第一審法院結證
：「（開始施工前，班長）沒有（要求放警示標誌）」、「一般
警示標誌都是帶隊的人要放的，至於放什麼警示標誌我不清楚」
。而劉興仁帶往施工現場之人員（全員共六人），除林永基適因
離開軌道拿取零件，倖存逃過一劫外，其餘五人均在施工地點罹
難，足見劉興仁於施工期間因誤認列車仍行駛慣行之東正線，並
未依規定在施工之西正線，指派瞭望員、設立穩固之工作牌及臨
時鳴笛牌。依其過程，劉興仁於施工前，未依規定以書面申請核
准，僅依慣行便宜措施，以口頭向被告申請後，即前往施工。於
施工時，復未依規定指派瞭望員瞭望警戒，亦未設立工作牌、臨
時鳴笛牌，致釀成本件重大車禍，被害人劉興仁並有重大過失責
任，交通部台灣鐵路管理局行車保安會亦同此見解。本件被告與
劉興仁均有過失，被告前揭未盡注意義務之過失，雖非主要過失
，但併合同為危害發生之原因，即不能因劉興仁過失行為之介入
，而解免其過失責任。因認被告確有前揭業務過失致人於死犯行
，而以被告嗣後否認有過失責任及其所為辯解，乃飾卸之詞，不
可採信等情，已逐一說明及指駁。檢察官及被告上訴意旨對於原
判決所為前揭論斷，並未依據卷內資料，具體指摘有何違背法令
情形。且查：(一)、關於刑之量定，係實體法賦予法院得依職權裁
量之事項，苟已以行為人之責任為基礎，審酌刑法第五十七條各
款所列事項而未逾越法律所規定之範圍，或濫用其權限，即不得
任意指摘為違法，以為第三審上訴之理由。刑法第二百七十六條
第二項之業務過失致人於死罪，其法定本刑為「五年以下有期徒
刑或拘役，得併科三千元以下罰金」。原判決以被告所為，係犯
刑法第二百七十六條第二項之業務過失致人於死罪，乃審酌刑法
第五十七條各款所列事項，及說明「鑑於本件事故被害人劉興仁
之率爾未依規定，便宜行事，才是釀成巨災之主要原因，應負絕
大部分之過失責任，相形之下，被告之過失程度則明顯較為輕微
」等一切情狀，改判量處有期徒刑一年。另以被告犯罪時間，在
九十六年四月二十四日以前，符合中華民國九十六年罪犯減刑條
例減刑條件，並依法予以減刑，已詳為說明（見原判決第二十頁
第二十三行至第二十一頁第十五行）。此乃事實審法院職權之適
法行使，並未逾越法律所規定之範圍，或濫用其權限。檢察官上
訴意旨關於量刑之指摘，並非適法之第三審上訴理由。(二)、鐵路
列車在崇德站至新城站之間，平日係慣行東正線，當時是因和仁
站至崇德站間、新城站至北埔站間，進行東正線匝道施工，已依
規定申請、核准，自九十五年三月九日晚上十一時起，分別至翌
（十）日清晨六時或五時五十分止，將東正線封鎖，而通行西正
線。該訊息已通知被告，並由被告依規定，於封鎖時段，就地控
制燈號，使列車依燈號指示，在崇德站至新城站間捨平日慣行之
東正線，改行西正線。但被告並未將上情告知前往西正線「12BT
」區施工之劉興仁，致劉興仁誤以為列車仍行駛慣行之東正線，
因而向同行之施工人員說明「列車不會走西正線，走東正線」。
故於施工時段，縱劉興仁知悉會有列車通過，亦因被告未予告知
，而誤以為列車仍行駛慣行之東正線。被告上訴意旨以：林永基
證述，聽劉興仁說「列車不會走西正線，走東正線」、「班長（
指劉興仁）說火車是從東線來」等語。據以辯解，劉興仁等人顯
然已事先知道1073次列車接近，並非不知列車接近而受害，本件
車禍是渠等未依規定避讓所致，非伊之過失云云。係以自己之說
詞，任意指摘，並非適法之第三審上訴理由。(三)、依據卷內資料
，當時號誌機發生故障之地點在西正線之「12BT」區，故劉興仁
係以口頭向被告申請前往西正線之「12BT」區維修（即上訴理由
狀附圖藍色線標示處）。至於和仁站至崇德站間、新城站至北埔
站間，因匝道施工而封鎖之部分為東正線（即上訴理由狀附圖紅
色線標示處）。被告上訴意旨，故意顛倒事實，指稱：當日劉興
仁等人申請施工之地點為和仁站至崇德站之東正線（如上訴理由
狀附圖紅色線標示處），但肇事地點為崇德站至新城站（如上訴
理由狀附圖）藍色線標示西正線處。劉興仁等人臨時變更施工地
點，未重新申請許可，被告無從知悉其施工處所，更無從注意管
控列車云云。顯非依據卷內資料執為指摘，自非適法之第三審上
訴理由。(四)、被告為值班之副站長，劉興仁以口頭向其申請至西
正線之「12BT」區施工時，被告已有義務命其先依規定填寫「路
線隔斷封鎖紀錄簿」向值班站長或副站長提出申請，俟值班站長
或副站長轉報調度員同意後，由值班站長或副站長填發「施工許
可證」，始得前往施工。被告未依前揭規定程序轉報調度員同意
後，填發「施工許可證」，已違反規定。又東正線因匝道施工而
封鎖，必須改行西正線，業經調度員李坤修通知被告，並由被告
就地控制燈號，使列車改行駛劉興仁等人正在施工之西正線，被
告即應依運轉規章之「路線隔斷及路線封鎖須知」第十六點規定
，告知劉興仁列車已改行駛西正線。至於交通部台灣鐵路管理局
函所載「鐵路沿線施工，施工單位應依規定做好防護工作，副站
長並無通知之義務」等語，應係指施工時如何「防護」，施工單
位應自行依規定處理，副站長無通知（即提醒）之義務。並非謂
被告就地控制燈號，使列車捨平日慣行之東正線，改行駛劉興仁
等人正在施工之西正線時，無通知施工人員避讓之義務。被告上
訴意旨以：交通部台灣鐵路管理局已函示「副站長並無通知之義
務」，原判決固執成見，置前揭函示於不顧，自行認定被告有通
知劉興仁等人避讓之義務，並以被告疏未通知，認定有罪，有判
決不載理由之違法云云。乃斷章取義，任意指摘，顯非適法之第
三審上訴理由。(五)、事實之認定與證據之取捨，乃事實審法院之
職權，苟其事實之認定及證據之取捨，並不違背經驗法則與論理
法則，即不容任意指為違法而執為上訴第三審之理由。上訴意旨
其餘之指摘，係對於原判決已說明事項及屬原審採證認事職權之
適法行使，持憑己見而為不同之評價，且重為事實之爭執，均與
法律規定得為第三審上訴理由之違法情形，不相適合。檢察官及
被告之上訴不合法律上之程式，均應予駁回。
據上論結，應依刑事訴訟法第三百九十五條前段，判決如主文。
中    華    民    國  一○○  年    八    月    四    日
                      最高法院刑事第三庭
                          審判長法官  謝  俊  雄  
                                法官  陳  世  雄  
                                法官  魏  新  和  
                                法官  徐  文  亮  
                                法官  吳  信  銘  
本件正本證明與原本無異
                                      書  記  官  
中    華    民    國  一○○  年    八    月    八    日
                                                       s